【裁判字號】    99,易,953
【裁判日期】    991021
【裁判案由】    詐欺
【裁判全文】
臺灣桃園地方法院刑事判決               99年度易字第953號
公  訴  人  臺灣桃園地方法院檢察署檢察官
被      告  丙○
            乙○○
上列被告等因詐欺案件，經檢察官聲請以簡易判決處刑（97年度
偵字第23971 號），本院受理（98年度桃簡字第2852號）後認有
刑事訴訟法第451 條之1 第4 項但書第3 款之情形，改依通常程
序審理，判決如下：
    主  文
本件管轄錯誤，移送臺灣新竹地方法院。
    理  由
一、檢察官聲請簡易判決處刑之意旨略以：
  (一)被告乙○○於民國96年間，見報紙上有徵求存款簿及提款卡
    之廣告，遂於96年10月間某時，將其在新竹市○○路457 號
    之台新銀行北大分行申辦之帳號00000000000000號帳戶（下
    稱台新銀行帳戶）存摺、金融卡、密碼，於新竹市○○街附
    近，交予真實姓名年籍不詳自稱「林先生」之成年男子使用
    。該男子所屬之詐騙集團成員在取得前開帳戶存摺、金融卡
    與密碼後，旋即基於意圖為自己不法所有之犯意聯絡，於96
    年10月9 日晚間9 時許，撥打電話予甲○○，佯稱甲○○之
    前網路購物一次付清之金額，有一筆無法入帳，致甲○○陷
    於錯誤，於同日晚間凌晨0 時40分、凌晨1 時35分，在苗栗
    縣竹南鎮○○路129 號之台新銀行櫃員機前，分別匯款新臺
    幣（下同）99000 元、99000 元至被告乙○○上開銀行帳戶
    。
  (二)被告丙○明知將自己之銀行帳戶存摺、金融卡及密碼交付他
    人使用，可能遭詐欺份子供作非法使用，並可能因而幫助他
    人從事詐欺等不法犯罪，竟仍在不違背其本意之情況下，基
    於幫助他人詐欺取財之未必故意，於96年9 月29日前某日，
    將其所有臺灣銀行新竹分行帳號000000000000號帳戶（下稱
    臺灣銀行帳戶）之存摺、金融卡、密碼，在新竹火車站前之
    麥當勞，交予真實姓名年籍不詳之成年男子使用。該男子所
    屬之詐騙集團成員在取得前開帳戶存摺、金融卡與密碼後，
    即基於意圖為自己不法所有之犯意聯絡，於如附表所示編號
    1 至2 所示之時間、方式，向如附表所示被害人施用詐術，
    使己○○等人陷於錯誤而匯款至上開銀行帳戶，匯款成功，
    詐騙得逞。另於如附表編號3 所示之時間、方式，向如附表
    所示被害人施用詐術，使丁○○陷於錯誤而匯款至上開銀行
    帳戶，惟因帳戶轉帳問題，致交易失敗未完成轉帳，詐騙集
    團因而未得逞。嗣經戊○○等人報警處理，始循線查獲上情
    。
  (三)因認被告2 人均涉犯刑法第339 條第1 項、第30條第1 項之
    幫助詐欺取財罪嫌。
二、按案件由犯罪地或被告之住所、居所或所在地之法院管轄，
    此為刑事訴訟法第5條第1項所規定。經查：
  (一)被告乙○○部分
  1.被告乙○○於本院審理中雖坦承前揭犯行，然依卷內資料所
    示：(1)被告乙○○所有之台新銀行帳戶，係在新竹縣新竹市
    ○○路申辦，此有台新銀行服務據點網路查詢資料1 紙可按
    ；(2)被告乙○○係在新竹市○○街附近，將台新銀行帳戶交
    予真實姓名年籍不詳之男子，業據被告乙○○工承在卷；(3)
    被告人甲○○則係在苗栗縣竹南鎮○○路129 號之台新銀行
    櫃員機前操作匯款，此有受理詐騙帳戶通報警示簡便格式表
    1 紙在卷供參。是綜觀全案卷存之證據資料，並無積極之證
    據足以證明被告係於本院管轄區域內有幫助詐欺取財之犯行
    ，是無證據證明被告乙○○之犯罪地在本院管轄區域內。
  2.被告乙○○於本件繫屬本院（98年9 月14日）時之戶籍住所
    在「新竹市○區○○路164 號3 樓」，被告乙○○則另案以
    受刑人之身分入臺灣新竹監獄服刑，有其戶籍資料1 紙附卷
    及臺灣高等法院被告前案紀錄表1 份在卷可稽，是被告於本
    件繫屬本院時，伊之住所、居所、所在地亦均不在本院管轄
    區域內。
  (二)被告丙○部分：
  1.被告丙○於警詢及本院審理中則堅稱：97年初時看報紙應徵
    工作，為方便薪水入帳匯款，伊遂應對方之要求，將存摺正
    本、身份證影本、印章、密碼、提款卡，在新竹火車站前的
    麥當勞交付給對方云云，是被告丙○交付臺灣銀行帳戶之地
    點是在新竹縣。而被告丙○所申辦臺灣銀行帳戶，申辦地點
    係在新竹市○區○○路29號，此有臺灣銀行新竹分行函文上
    註明之地址可憑，附表所示之被害人則分別於屏東縣、台中
    市、台南縣操作自動櫃員機付款，此有自動化服務機器跨行
    轉帳交易明細資料1 紙附卷供參，是綜觀全案卷存之證據資
    料，並無積極之證據足以證明被告丙○係於本院管轄區域內
    有幫助詐欺取財之犯行，是無證據證明被告丙○之犯罪地在
    本院管轄區域內。
  2.被告丙○於本件繫屬本院（98年9 月14日）時之戶籍住所在
    「新竹市○區○○路四段189 巷18號」，被告於本院審理時
    亦係陳報前揭住址為唯一送達地址，此有訊問筆錄1 份及戶
    籍資料1 紙附卷可稽；另被告於本件繫屬本院時，亦無因案
    件而在本院管轄區域之情形，有臺灣高等法院被告前案紀錄
    表1份在卷可佐，是被告於本件繫屬本院時之住所、居所、
    所在地亦均不在本院管轄區域內。
  (三)綜上所述，本件檢察官所指被告丙○、乙○○之販賣帳戶之
    均在新竹縣，非在本院管轄區域內，且被告之現住地、所在
    地亦均在新竹縣內，本件應屬臺灣新竹地方法院管轄，檢察
    官向本院起訴，揆諸首開說明，自有未合，爰不經言詞辯論
    ，逕為諭知管轄錯誤之判決，並移送於有管轄權之臺灣新竹
    地方法院審理。
三、依刑事訴訟法第304 條、第307 條，判決如主文。
中    華    民    國    99    年    10    月    21    日
                刑事第二庭  審判長法  官    徐培元
                                  法  官    李麗珍
                                  法  官    廖珮伶
以上正本證明與原本無異。
如不服本判決，應於判決送達後10日內向本院提出上訴狀（應附
繕本）。
                                  書記官    劉家蕙
中    華    民    國    99    年    11    月    2     日
附表：
┌─┬───────┬────┬──────────┬───────┬────┐
│編│ 匯款時間     │被害人/ │ 犯罪方式           │被害人轉匯入之│ 備  註 │
│號│              │告訴人  │                    │金額及金融帳戶│        │
│  │              │        │                    │              │        │
├─┼───────┼────┼──────────┼───────┼────┤
│1 │1.96年9 月28日│告訴人：│戊○○於96年9 月28日│將29999 元匯入│        │
│  │晚間11時34分許│戊○○  │晚間，接獲自稱係郵局│被告丙○前揭臺│        │
│  │              │        │「張經理」之來電，佯│灣銀行帳戶    │        │
│  │              │        │稱戊○○轉帳發生錯誤│              │        │
│  │              │        │，誤設定為分期付款方│              │        │
│  │              │        │式，使戊○○陷於錯誤│              │        │
│  │              │        │，遂依對方指示，至屏│              │        │
│  │              │        │東縣大林鎮華南大學彰│              │        │
│  │              │        │化銀行自動櫃員機前依│              │        │
│  │              │        │其電話指示操作匯款。│              │        │
├─┼───────┼────┼──────────┼───────┤────┤
│2 │99年9 月29日下│告訴人  │己○○於96年9 月29日│將6111元匯入被│        │
│  │午1 時20分    │己○○  │某時，接獲詐欺集團成│告丙○前揭臺灣│        │
│  │              │        │員電話，佯稱己○○付│銀行帳戶      │        │
│  │              │        │款設定錯誤，致己○○│              │        │
│  │              │        │餡於錯誤，於前揭匯款│              │        │
│  │              │        │時間，在台中市南區復│              │        │
│  │              │        │興路1 段236 號台中樹│              │        │
│  │              │        │仔腳郵局自動櫃員機前│              │        │
│  │              │        │依電話指示匯款      │              │        │
├─┼───────┼────┼──────────┼───────┤────┤
│3 │96年9 月29日晚│被害人  │丁○○於96年9 月29日│將8111元匯入被│        │
│  │間12時45分、12│丁○○  │某時，接獲詐欺集團成│告丙○臺灣銀行│        │
│  │時49分、12時56│        │員電話，佯稱因丁○○│帳戶3 次，均匯│        │
│  │分許          │        │付款轉帳設定錯誤，需│款失敗。      │        │
│  │              │        │徐秀菊配合取消，致姜│              │        │
│  │              │        │佩汝陷於錯誤，於前揭│              │        │
│  │              │        │匯款時間，以台南縣麻│              │        │
│  │              │        │豆鎮○○路25號麻豆郵│              │        │
│  │              │        │局自動櫃員機前依電話│              │        │
│  │              │        │指示匯款。          │              │        │
│  │              │        │                    │              │        │
└─┴───────┴────┴──────────┴───────┴────┘

司法院資訊處製作；財團法人民間司法改革基金會備份。
